【裁判字號】    94,簡上,56
【裁判日期】    950322
【裁判案由】    損害賠償
【裁判全文】
臺灣嘉義地方法院民事判決  94年度簡上字第56號
上   訴   人  丙○○
被  上訴  人  甲○○
兼訴訟代理人  乙○○
上列當事人間請求損害賠償事件，上訴人對於中華民國94年3月
30日本院簡易庭93年度朴簡字第116號第一審判決提起上訴，本
院判決如下：
    主  文
原判決廢棄。
被上訴人甲○○、乙○○應連帶給付上訴人新臺幣參萬伍仟元；
被上訴人乙○○應給付上訴人新臺幣肆萬元。
上訴人其餘上訴駁回。
第一審及第二審訴訟費用由被上訴人甲○○、乙○○連帶負擔百
分之七，由被上訴人乙○○負擔百分之八，餘由上訴人負擔。
    事  實
甲、上訴人方面：
一、聲明：
（一）原判決不利於上訴人部分廢棄。
（二）上廢棄部分，被上訴人應再連帶給付上訴人新臺幣（下同
      ）165,000元，被上訴人乙○○應再給付上訴人230,000元
      。
二、陳述：除與原審判決書所載者相同茲予引用外，補稱：
（一）原判決關於醫療費用及衣物破損費用認無證據而駁回，然
      上訴人確為被上訴人等共同傷害，業經刑事判決確定，且
      上訴人已提出診斷證明書、購藥收據及照片等為證，原審
      竟未調查，率予駁回，顯有未當，被上訴人甲○○、乙○○於民國（下同）93年1月23日毆打上訴人成傷部分，應
      連帶給付上訴人醫療費用15,000元，被上訴人乙○○於93
      年1月24日毆打上訴人成傷部分，應給付上訴人醫療費用
      15,000元；另衣物損失15,000元為被上訴人乙○○於93年
      1月24日造成，應由被上訴人乙○○給付之。
（二）上訴人於原審請求被上訴人應賠償精神上損害400,000元
      ，原審竟僅判命被上訴人連帶賠償上訴人50,000元，殊難
      令人信服，爰主張被上訴人甲○○、乙○○於93年1月23
      日毆打上訴人成傷部分，應連帶給付上訴人精神慰撫金
      200,000元，被上訴人乙○○於93年1月24日毆打上訴人成
      傷部分，應給付上訴人精神慰撫金200,000元。
三、證據：援用原審之立證方法。
乙、被上訴人方面：
一、聲明：駁回上訴。
二、陳述：除與原審判決書所載者相同茲予引用外，補稱：
（一）被上訴人乙○○自認其於93年1月24日扯破上訴人之衣物
      ，即西裝1套與夾克1件。
（二）被上訴人對於醫療費用部分不爭執。
三、證據：援用原審之立證方法，並提出嘉義縣警察局朴子分局
    受理各類案件紀錄表1份。
丙、本院依職權調閱本院93年朴簡字第121號刑事案卷。
    理  由
甲、程序部分：
    按訴之變更或追加，非經他造同意，不得為之，但第255條
    第1項第2款至第6款情形，不在此限，民事訴訟法第446條第
    1項定有明文。而同法第255條第1項第3款規定：擴張或減縮
    應受判決事項之聲明者。查被上訴人於審理中主張，被上訴
    人於93年1月23日共同傷害上訴人部分，請求被上訴人連帶
    給付215,000元，被上訴人乙○○於93年1月24日傷害上訴人
    部分，應給付上訴人165,000元，而擴張及減縮被上訴人應
    受判決之金額之聲明，依首開規定，應無不合。
乙、實體部分：
一、上訴人於原審起訴主張：被上訴人二人係兄弟關係，被上訴
    人乙○○在朴子市○○路與文化南路口（門牌號碼為嘉義縣
    朴子市○○○路31號）經營「朴子傳統肉燥飯」之小吃店，
    而其住所則在朴子市○○○路33號，與乙○○之前開小吃店
    係隔鄰關係。93年1月23日上午11時許，其駕車返家將車停
    靠乙○○前揭小吃店門口，不慎碰撞到甲○○放於店門口地
    上之電腦，引起甲○○不悅，而與其理論，因其在乙○○之
    店門口吐檳榔汁準備道歉。被上訴人二人竟恃年輕力壯，共
    同出手毆打其身體，致其雙方在嘉義縣朴子市○○○路與新
    興路口轉角處，發生爭執，進而發生扭扯，乙○○、甲○○
    二人竟基於共同傷害丙○○之犯意聯絡，出手毆打丙○○，
    致丙○○受有右頰擦刮傷、右耳下及頸部多處擦刮傷、左頰
    紅腫、左前胸鈍挫傷痕之傷害；次日其欲質問被上訴人乙○○為何出手傷人時，被上訴人乙○○竟又出手毆打其臉部，
    致其受有左眼瘀青紅腫、左膝擦傷之傷害而侵害其權利。爰
    依侵權行為之法律關係，訴請被上訴人應賠償其財產上及非
    財產上損害，並聲明被上訴人應連帶給付上訴人上開金額。
二、被上訴人對於兩造於前開時、地發生爭執進而發生肢體拉扯
    衝突等事實均不爭執，惟否認有主動出手毆打上訴人之行為
    ，辯稱係因上訴人挑釁，在被上訴人乙○○前開店門口口出
    穢言並口吐檳榔汁，雙方始發生拉扯而傷及上訴人，並陳稱
    對於本院93年度朴簡字第121號刑事判決認定之事實及醫療
    費用部分均無意見等語。
三、上訴人主張兩造發生肢體衝突，被上訴人於93年1月23日共
    同出手傷害上訴人，另被上訴人乙○○於93年1月24日又傷
    害上訴人並扯破上訴人衣物，致其受有前開傷害而侵害其權
    利之事實，業據其提出本院前揭刑事判決影本、照片及傷害
    診斷書等書面證據在卷可參，而上訴人因兩造間肢體衝突受
    有傷害、衣物破損之事實，亦為被上訴人所不爭執，且據本
    院調閱本院93年朴簡字第121號刑事案卷核閱屬實，堪信上
    訴人此部分主張為真正。
四、按因故意或過失，不法侵害他人之權利者，負損害賠償責任
    ；又不法侵害他人之身體、健康者，被害人雖非財產上之損
    害，亦得請求賠償相當之金額，民法第184條第1項、第195
    第1項分別定有明文。本件上訴人主張被上訴人傷害其身體
    侵害其權利之事實，業如前述，則上訴人請求被上訴人賠償
    其損害，即有理由，茲就上訴人主張之賠償項目與金額有無
    理由，分別認定如下：
（一）被上訴人於93年1月23日共同傷害上訴人部分：
  １．醫療費部分：上訴人主張其因此次傷害，支出15,000元醫
      療費用，業據其提出收據5張為證，並為被上訴人所不爭
      執（詳見本院95年3月8日言詞辯論筆錄），上訴人此部分
      主張為有理由。
  ２．精神慰撫金部分：本件兩造發生衝突之原因，實係因上訴
      人於被上訴人母喪期間先口出三字經等穢言挑釁所致，對
      此兩造均不否認，並經本院前開刑事判決認定無訛，本院
      前開刑事判決亦因此認定被上訴人二人乃「因告訴人（即
      上訴人）之挑釁而氣忿難耐，一時衝動」傷人而予以緩刑
      之宣告；且本件事發後，被上訴人多方尋求和解，本院審
      理期間亦多次表示和解意願，足見被上訴人並非惡意傷人
      。本院審酌前開各情，並審酌上訴人無業，被上訴人甲○○於陸軍官校擔任助教，乙○○經營小吃店、上訴人為國
      小肄業，被上訴人甲○○為陸軍官校畢業，乙○○為高工
      畢業之學歷等一切情狀，認上訴人關於精神上損害賠償之
      請求，以20,000元為合理，逾此部分之請求，即非有據。
（二）被上訴人乙○○於93年1月24日傷害上訴人部分：
  １．醫療費部分：上訴人主張其因此次傷害，支出15,000元醫
      療費用，業據其提出收據5張為證，並為被上訴人所不爭
      執（詳見本院95年3月8日言詞辯論筆錄），上訴人此部分
      主張為有理由。
  ２．西服及夾克損害部分：上訴人主張其所有西服及夾克價值
      15,000元，因此次被上訴人之侵權行為而破損之事實，業
      據其提出照片及嘉裕股份有限公司衣物購買證明單為證，
      並為被上訴人乙○○所不爭執（詳見本院95年3月8日言詞
      辯論筆錄），上訴人之西服、夾克確因被上訴人乙○○之
      侵權行為而受損害，上訴人此部分之請求，自屬有據，應
      予准許。
  ３．精神慰撫金部分：審酌上述（一）２．之一切情狀，本院
      認上訴人關於精神上損害賠償之請求，以10,000元為合理
      ，逾此範圍之請求，即非有據。
五、綜上所述，上訴人依侵權行為法律關係，請求被上訴人連帶
    給付35,000元，被上訴人乙○○給付40,000元部分，洵有理
    由，應予准許，逾此部分之請求，則屬無據，應駁回之。原
    審就醫療費用及衣物損失費用部分因被上訴人於本院審理中
    自認而未及審酌，而精神慰撫金部分則僅判命被上訴人連帶
    給付上訴人50,000元，未就93年1月23日及93年1月24日被上
    訴人兩次之侵權行為分別認定，且金額過高，均有未合，上
    訴意旨指摘原判決不當，請求予以廢棄改判，為有理由，爰
    廢棄原判決，改判如主文第一、二項，至於假執行之聲請部
    分，因本院判決後，已不得上訴而告確定，自毋庸另為假執
    行宣告，附此敘明。
六、據上論結，本件上訴為一部有理由，一部無理由，依民事訴
    訟法第436條之1第3項、第449條第1項、第450條、第79條但
    書，判決如主文。
中    華    民    國    95    年    3    月    22     日
                  民事第一庭審判長法  官  曾文欣
                                  法  官  劉瓊雯
                                  法  官  陳俞婷
以上正本係照原本作成。
本判決不得上訴。
中    華    民    國    95    年    3    月    23     日
                                  書記官  林美足


司法院資訊處製作；財團法人民間司法改革基金會備份。
